【裁判字號】    98,裁,1833
【裁判日期】    980723
【裁判案由】    聲請退還溢繳利息
【裁判全文】
最  高  行  政  法  院  裁  定
                                      98年度裁字第1833號
抗  告  人  甲○
                          送達.
上列抗告人因與相對人臺北市政府都市發展局間聲請退還溢繳利
息事件，對於中華民國98年4月14日臺北高等行政法院98年度簡
字第130號裁定，提起抗告，本院裁定如下︰
    主  文
抗告駁回。
抗告訴訟費用由抗告人負擔。
    理  由
一、按抗告法院認抗告為不合法或無理由者，應為駁回抗告之裁
    定。又對於適用簡易程序之裁判提起上訴或抗告，須經本院
    許可。前項許可，以訴訟事件所涉及之法律見解具有原則性
    者為限，行政訴訟法第235條定有明文。所謂法律見解具有
    原則性，係指該訴訟事件所涉及之法律問題意義重大，而有
    加以闡釋之必要情形而言。
二、按經主管機關依國民住宅條例核准出售、出租或貸款自建，
    已由該機關代表國家或地方自治團體與承購人、承租人或貸
    款人分別訂立買賣、租賃或借貸契約者，此等契約即非行使
    公權力而生之公法上法律關係，業經司法院釋字第540號解
    釋在案。原裁定以抗告人主張其承購臺北市基河一期專案國
    宅（臺北市○○路25巷10號8樓，下稱系爭國宅）之後轉售
    第三人楊志強，因承購時繳交之利息費用有溢繳新臺幣75,
    005元情形，依雙方間之買賣契約，相對人應予退還，詎相
    對人遲不退還，遂訴請判決命相對人如數給付乙節，因抗告
    人承購國宅已訂立買買契約，性質上屬私法契約，其得否向
    相對人請求退還承購國宅時溢繳之利息，乃關於買賣契約而
    生之爭執，依司法院釋字第540號解釋，認屬民事事件，而
    將本案為移轉管轄之裁定，並無違誤。
三、抗告意旨略以：抗告人承購系爭國宅，不同於司法院釋字第
    540號理由書內所謂低收入身分的申請，抗告人係土地被徵
    收、房屋被強制拆除之拆遷戶，故不需申請即具有該住宅優
    先承購權，又該優先承購權未享有選擇住宅樓層、方向、坪
    數大小之自由，故具有權力服從關係，此優先承購權是否可
    成為本事件公法或私法之不同法律見解。且觀乎相對人97年
    11月27日所發北市都住字第09136050300號函亦說明抗告人
    請求相對人給付之款項，是經由臺北市政府主管機關編列年
    度預算，亦經法定程序由臺北市議會通過的，主要是用來退
    還臺北市基隆河一期DEF區內當時溢繳利息的所有承購戶，
    並非只是單一退還給抗告人之個案，若以兩造私人對私人的
    私法行為來認定本事件，似有不公，故本件為公法或私法關
    係，顯有詳加闡釋之必要等語，為其論據。經核其所陳上述
    理由，係屬個人主觀見解，並無所涉及之法律見解具有原則
    性之情事。抗告人提起抗告，依首揭規定及說明，不應許可
    ，其抗告難謂合法，應予駁回。
四、據上論結，本件抗告為不合法。依行政訴訟法第104條，民
    事訴訟法第95條、第78條，裁定如主文。
中    華    民    國    98    年    7     月    23    日
                    最高行政法院第七庭
                        審判長法官  藍  獻  林
                              法官  廖  宏  明
                              法官  張  瓊  文
                              法官  姜  素  娥
                              法官  林  文  舟
以  上  正  本  證  明  與  原  本  無  異
中    華    民    國    98    年    7     月    23    日
                              書記官  賀  瑞  鸞


司法院資訊處製作；財團法人民間司法改革基金會備份。
